【裁判字號】    99,訴,85
【裁判日期】    990129
【裁判案由】    違反毒品危害防制條例
【裁判全文】
臺灣彰化地方法院刑事判決  99年度訴字第85號
公  訴  人  臺灣彰化地方法院檢察署檢察官
被      告  甲○○
上列被告因違反毒品危害防制條例案件，經檢察官提起公訴（98
年度毒偵字第2231號），於本院準備程序中，被告就被訴事實為
有罪之陳述，經合議庭裁定改行簡式審判程序，本院判決如下：
    主  文
甲○○施用第一級毒品，累犯，處有期徒刑拾月。扣案如附表編
號1所示之物沒收銷燬；扣案如附表編號4、6、7所示之物均沒收
。又施用第二級毒品，累犯，處有期徒刑柒月。扣案如附表編號
2所示之物沒收銷燬；扣案如附表編號3、5、6所示之物均沒收。
應執行有期徒刑壹年參月，扣案如附表編號1、2所示之物均沒收
銷燬；扣案如附表編號3、4、5、6、7所示之物均沒收。
    犯罪事實
一、甲○○前於民國88年間，因施用第二級毒品案件，經本院裁
    定送觀察、勒戒後，認為有繼續施用毒品之傾向，經本院裁
    定令入戒治處所施以強制戒治期滿後，由臺灣彰化地方法院
    檢察署（下稱彰化地檢署）檢察官以89年度戒毒偵字第66號
    、第67號、第68號、第69號為不起訴處分確定。復於89年間
    ，因施用毒品案件，由彰化地檢署檢察官提起公訴並聲請強
    制戒治，強制戒治部分，於90年10月26日停止戒治釋放；起
    訴部分，經臺灣高等法院台中分院以89年度上訴字第1855
    號各判處有期徒刑10月、7月，應執行有期徒刑1年2月確定
    （第一案）。另於90年間，因施用毒品案件，經本院以90年
    度訴字第493號分別判處有期徒刑1年2月、8月，應執行有期
    徒刑1年8月確定（第二案）；又因犯偽造文書案件，經本院
    90年度易字第1804號判處有期徒刑5月確定（第三案）。俟
    前開第二、三案合併定應執行刑有期徒刑2年確定，並與第
    一案接續執行後，而於93年12月10日縮短刑期執行完畢。其
    後，於94年間，因施用毒品案件，經臺灣高等法院臺中分院
    以94年上訴字第1684號各判處有期徒刑1年6月、9月，減為9
    月、4月15日（第四案）；因竊盜案件，經本院以94年度易
    字第895號判決處有期徒刑8月，減為4月確定（第五案）；
    又因施用第一級毒品案件，經本院以95年度訴字第435號判
    決處有期徒刑1年，減為6月確定（第六案）；又因竊盜案件
    ，經臺灣高等法院臺中分院以95年度上易字第1059號判處有
    期徒刑7月，減為3月15日（第七案）。上開第四、五案及第
    六、七案各合併應執行有期徒刑1年3月、8月，並接續執行
    後，甫於97年2月23日縮短刑期執行完畢。
二、猶未戒除毒癮，分別基於施用第一級毒品海洛因及第二級毒
    品安非他命之犯意，於98年10月1日下午2時許，在其位於彰
    化縣彰化市○○路78號住處內，以將海洛因摻水稀釋注入針
    筒後注射之方式，施用第一級毒品海洛因一次；隨即於同日
    下午3時許，在同上址處，將安非他命置入玻璃球管後，再
    以燒烤吸食煙霧之方式，施用第二級毒品安非他命一次。嗣
    於同日晚間21時40分許，其騎乘車牌號碼RN8-366號輕型機
    車行經彰化市○○○路360號前，為警發現其形跡可疑而盤
    查時，唯恐其持有毒品為警查獲，為逃離而跌倒在地，因而
    為警在上開機車之置物箱內，扣得其所有之第一級毒品海洛
    因1包、第二級毒品安非他命1包、糖粉1包、分裝袋3包、玻
    璃球吸食器1個、注射針筒4支、塑膠吸管3支及向綽號「阿
    全」借用之電子秤1台等物，並經其同意採集其尿液送驗結
    果，確呈安非他命、甲基安非他命、可待因及嗎啡之陽性反
    應，始查悉上情。
三、案經彰化縣警察局彰化分局報請臺灣彰化地方法院檢察署檢
    察官偵查起訴。
    理  由
一、按除被告所犯為死刑、無期徒刑、最輕本刑為3 年以上有期
    徒刑之罪或高等法院管轄第1 審案件者外，於前條第1 項程
    序進行中，被告先就被訴事實為有罪之陳述時，審判長得告
    知被告簡式審判程序之旨，並聽取當事人、代理人、辯護人
    及輔佐人之意見後，裁定進行簡式審判程序；除簡式審判程
    序及簡易程序案件外，第1 審應行合議審判，刑事訴訟法第
    273條之1第1項、第284條之1分別定有明文。本案被告甲○
    ○所涉係死刑、無期徒刑、最輕本刑為3年以上有期徒刑之
    罪或高等法院管轄第1審案件以外之罪，並於本院行準備程
    序時就被訴事實為有罪之陳述，本院合議庭依前揭規定，經
    評議結果，裁定改由受命法官獨任行簡式審判程序。
二、查上開犯罪事實，業據被告甲○○於警詢、偵訊及本院審理
    中均坦承不諱，且警方採集被告之尿液送驗結果，確呈安非
    他命、甲基安非他命、可待因及嗎啡之陽性反應，此有彰化
    縣警察局彰化分局查獲毒品案件尿液委外送驗清單及詮昕科
    技股份有限公司於98年10月16日出具之濫用藥物尿液檢驗報
    告各1份附卷可稽。次查，扣案之白色粉末1包及顆粒3包，
    分別經送行政院衛生署草屯療養院及憲兵司令部刑事鑑識中
    心之鑑定結果，確含第一級毒品海洛因（送驗淨重0.047 公
    克，驗餘數量0.041公克）及甲基安非他命（淨重0.9042 公
    克，驗餘0.8780公克）之成分，此有行政院衛生署草屯療養
    院98年10月13日草療鑑字第0981000050號及憲兵司令部刑事
    鑑識中心98年12月3日憲執刑鑑字第0980002140號之鑑定書
    各乙份附卷可稽。此外，復有彰化縣警察局彰化分局扣押筆
    錄、扣押物品目錄附表及扣案如附表所示之物品可證。足徵
    被告之自白確與事實相符，堪以採信。本案事證明確，被告
    上開犯行洵堪認定。
三、按施用第一、二級毒品為犯罪行為，毒品危害防制條例第10
    條定有處罰明文。故施用第一、二級毒品者，依前揭規定本
    應科以刑罰，惟基於刑事政策，對合於一定條件之施用者，
    則依同條例第20條、第23條之規定，施以觀察、勒戒及強制
    戒治之保安處分。又毒品危害防制條例於92年7月9日修正公
    布，自93年1月9日施行，其中第20條、第23條將施用毒品之
    刑事處遇程序，區分為「初犯」及「5年內再犯」、「5 年
    後再犯」。依其立法理由之說明：「初犯」，經觀察、勒戒
    或強制戒治後，應為不起訴處分或不付審理之裁定；經觀察
    、勒戒或強制戒治執行完畢釋放後，「5年內再犯」者，因
    其再犯率甚高，原實施之觀察、勒戒及強制戒治既已無法收
    其實效，爰依法追訴或裁定交付審理。至於經觀察、勒戒或
    強制戒治執行完畢釋放後，「5年後再犯」者，前所實施之
    觀察、勒戒或強制戒治已足以遮斷其施用毒品之毒癮，為期
    自新及協助其斷除毒癮，仍適用「初犯」規定，先經觀察、
    勒戒或強制戒治之程序。從而依修正後之規定，僅限於「初
    犯」及「5年後再犯」二種情形，始應先經觀察、勒戒或強
    制戒治程序。倘被告於5年內已再犯，經依法追訴處罰，縱
    其第3次（或第3次以上）再度施用毒品之時間，在初犯經觀
    察、勒戒或強制戒治執行完畢釋放5年以後，已不合於「5年
    後再犯」之規定，且因已於「5年內再犯」，顯見其再犯率
    甚高，原實施觀察、勒戒或強制戒治，已無法收其實效，即
    應依該條例第10條處罰。至於第3次（或第3次以上）施用毒
    品之時間，是否宜有期間限制？以多久為適宜？則分屬刑事
    政策、專門醫學之範圍，非審判機關所能決定，有待循立法
    途徑解決（最高法院97年度第5次刑事庭會議決議及97年度
    臺非字第348、390、405、406、423號判決意旨參照）。查
    本案被告有如犯罪事實欄所述於觀察、勒戒及強制戒治執行
    完畢之事實，此有臺灣彰化地方法院檢察署刑案資料查註紀
    錄表及臺灣高等法院被告前案紀錄表各1份在卷可考。本案
    被告再犯施用第一級毒品犯行，按諸前揭說明，即與5年後
    再犯之情形有別，自應逕行追訴。
四、核被告甲○○所為，係犯毒品危害防制條例第10條第1項、
    第2項之施用第一、二級毒品罪。被告持有第一、二級毒品
    進而施用，其持有第一、二級毒品之低度行為，應為其施用
    第一、二級毒品之高度行為吸收，均不另論罪。被告前開施
    用第一級毒品海洛因及第二級毒品甲基安非他命犯行，犯意
    各別、行為互殊，應予分論併罰。又被告有上開犯罪事實欄
    所載之前科紀錄，有臺灣高等法院被告前案紀錄表、臺灣彰
    化地方法院檢察署刑案資料查註紀錄表各1份在卷可憑，其
    於有期徒刑執行完畢後，5年內故意再犯本件有期徒刑以上
    之罪，為累犯，應依刑法第47條第1項之規定加重其刑。爰
    審酌被告之品行、犯罪之動機、目的、施用毒品係自戕身心
    ，且曾因施用毒品而送觀察、勒戒處分，猶不知悔改，未能
    戒除毒癮，竟再度施用毒品，顯乏禁絕毒害之決心，暨其犯
    後尚知坦承犯行等一切情狀，分別量處如主文所示之刑，並
    定其應執行之刑，以示懲儆。
五、另扣案如附表二編號1、2示之物，經鑑定結果為第一級毒品
    海洛因及第二級毒品海洛因，均應依毒品危害防制條例第18
    條第1項前段之規定，沒收銷燬之；扣案如附表二編號4、6
    、7所示物及編號3、5、6所示之物，均為被告所有且分供本
    案施用第一級毒品、第二級毒品所用或預備使用之物，業據
    被告供承在卷，爰依刑法第38條第1項第2款之規定宣沒收。
    至附表編號8所示物，被告於偵訊及本院供承係其向綽號阿
    得借用之物等語，亦無證據可認係被告所有之物，自不為沒
    收之諭知。
據上論斷，應依刑事訴訟法第273條之1第1項、第299條第1項前
段，毒品危害防制條例第10條第1項、第2項、第18條第1項前段
，刑法第11條、第47條第1項、第51條第5項、第38條第1項第2款
，判決如主文。
本案經檢察官蕭有宏到庭執行職務。
中    華    民    國    99    年     1     月   29    日
                    刑事第六庭   法   官     張德寬
以上正本證明與原本無異。
如不服本判決，應於收受判決後10日內向本院提出上訴書狀，並
應敘述具體理由；其未敘述上訴理由者，應於上訴期間屆滿後20
日內向本院補提理由書（均須按他造當事人之人數附繕本「切勿
逕送上級法院」）。
中    華    民    國    99    年    1     月    29    日
                                 書 記 官    黃得翔
附表：
┌──┬────────┬────────────┐
│編號│      品名      │         數量           │
├──┼────────┼────────────┤
│ 1  │海洛因          │1包（送驗淨重0.047公克，│
│    │                │驗餘數量0.041公克；驗餘 │
│    │                │淨重0.041公克）         │
│    │                │                        │
├──┼────────┼────────────┤
│ 2  │安非他命        │3包（送驗共淨重0.9042 公│
│    │                │克；驗餘共淨重0.8780公克│
│    │                │）                      │
├──┼────────┼────────────┤
│ 3  │塑膠吸管        │3支                     │
│    │                │                        │
├──┼────────┼────────────┤
│ 4  │注射針筒        │4支                     │
│    │                │                        │
├──┼────────┼────────────┤
│ 5  │玻璃球吸食器    │1支                     │
│    │                │                        │
├──┼────────┼────────────┤
│ 6  │分裝袋          │3包                     │
│    │                │                        │
├──┼────────┼────────────┤
│ 7  │糖粉            │1包                     │
│    │                │                        │
├──┼────────┼────────────┤
│ 8  │電子磅秤        │1台                     │
│    │                │                        │
└──┴────────┴────────────┘
附錄本案論罪科刑法條全文：
毒品危害防制條例第10條
施用第一級毒品者，處 6 月以上 5 年以下有期徒刑。
施用第二級毒品者，處 3 年以下有期徒刑。

司法院資訊處製作；財團法人民間司法改革基金會備份。
